【裁判字號】    87,簡上,190
【裁判日期】    890131
【裁判案由】    確認本票債權不存在
【裁判全文】
臺灣臺南地方法院民事判決  八十七年度簡上字一九○號
    上  訴  人  永豐餘造紙股份有限公司
    法定代理人  何壽川
    訴訟代理人  甲○○
    被上訴人    陳擇仁即新聯興鐵木工廠
    訴訟代理人  郭玉山律師
                蕭麗琍律師
右當事人間請求確認本票債權不存在事件，上訴人對於中華民國八十七年七月十三日
本院新營簡易庭第一審判決（八十六年度營簡字第一四六號）提起上訴，本院判決如
左：
    主    文
上訴駁回。
第二審訴訟費用由上訴人負擔。
    事    實
甲、上訴人方面：
一、聲明：求為判決：(一)原判決廢棄。(二)駁回被上訴人在第一審簡易之訴。
二、陳述：除與原審提出者相同，不再贅引外，補稱：
（一）按原審法院判決上訴人敗訴，其理由為：「．．．被告（即上訴人）永豐餘造
      紙股份有限公司提出．．．中國驗船中心檢驗報告一份，．．．僅就上開損壞
      可能造成之原因，加以分析，其中並未判斷原告（被上訴人）就系爭設備之施
      工及用料確有偷工減料之情事存在，是被告所提之報告，固足證系爭設備現存
      有損壞之情事，惟不足以證明其損壞係因原告偷工減料所致。況系爭設備．．
      ．經被告驗收，且經台灣省政府勞工處南區勞工檢查所檢查合格，．．．另被
      告．．．工程事業部顧間日籍之沖矽正悅就原告所出售之設備進行瞭解檢討，
      其報告結論為：原告設備之設計、蒸發量、鍋爐之性能良好，．．被告抗辯因
      原告所出售之系爭設備有工料不良致設備受損之情事而取得系爭本票之債權，
      顯不足採。」云云，惟其上所述理由，可議者有六，茲分如下：
  １、上訴人所提檢驗報告已分析系爭設備之損壞係因被上訴人工料不良所致－
      按上訴人所提之檢驗報告，雖未直稱系爭設備之瑕疵係因原告工料不良所致，
      惟已分析其形成原因，且自其分析觀之，關於系爭設備之損害，皆因原告施工
      或所用材料品質不良造成，此可自上訴人之檢驗報告及第一審答辯八狀中所述
      可知，今原審法官僅以檢驗報告中無「系爭設備乃因被上訴人工料不良所致」
      之字樣，而無視檢驗報告之原因分析，即為系爭設備損害並非被上訴人工料不
      良所致之判定，實難使人信服。
  ２、系爭設備已進入保固期間，其當已經上訴人驗收合格－
      今上訴人與被上訴人所爭執者為系爭設備保固本票債權之有無，依兩造系爭設
      備買賣合約書保固條款之規定：「賣方（即被上訴人）全部交貨經買方（即上
      訴人）試車驗收合格后，賣方應出具自驗收合格日起十二個月之保固切結，．
      ．．」，自此可知系爭設備之保固期間乃於驗收合格後起算，故系爭設備當經
      上訴人驗收，保固期間始得進行：且驗收合格僅表示系爭設備於驗收此一時點
      之狀況符合合約規定，若得僅以驗收合格而排斥出賣人於保固期間內應負之保
      固責任，則保固期間制度存在之意義何在？原審以系爭設備經上訴人驗收為由
      ，認上訴人無保固本票之債權，實不符邏輯推論。
  ３、台灣省政府勞工處南區勞工檢查所檢查合格者系爭設備之安全性－
      按依危險性機械及設備安全檢查規則第四條之規定，系爭設備為一危險性設備
      ，又同規則第八十四條規定，應於竣工時及每年定期檢查系爭設備以維護勞工
      工作安全，台灣省政府勞工處南區勞工檢查所之檢查即屬此者，而此一檢查僅
      就系爭設備之安全性為檢查重點，而系爭設備因被上訴人工料不良所致損害部
      分並非其檢查範圍，故以此推論系爭設備於保固期間內所生損害非因被上訴人
      工料不良所致，實屬牽強。
  ４、上訴人顧問之報告無礙被上訴人保固責任之成立－
      按上訴人工程事業部顧問所提之報告謂被上訴人設備之設計、蒸發量、鍋爐性
      能均好，惟今上訴人與被上訴人所爭執者為系爭設備的硬體設備於保固期間內
      ，因被上訴人工料不良致使損害出現，此與系爭設備之性能無關：又此報告係
      於八十五年六月十四日提出，其時正為系爭設備之保固期間，惟該報告之檢驗
      結果僅能代表於其檢驗時系爭設備性能良好，是否即可以此證明系爭設備於存
      續之保固期間內，皆無因原告工料不良致生之損害發生，實屬可議。原審僅以
      此為由，判定系爭設備於保固期間之損害並非因原告工料不良所致，實難使人
      信服。
  ５、系爭設備其他損害，原審法官未加以審酌－
      系爭設備除了上訴人檢驗報告所載損害外，尚有(1)系爭設備之外殼溫度不符標
      準及(2)對流區擋板與爐管間存有間隙二項損害。按上訴人於原審答辯九狀中第
      三項中已明確陳述，上訴人與被上訴人已就系爭設備外殼溫度達成協議，然被
      上訴人於系爭設備保固期間屆滿前仍未依協議內容履行其義務；另關於系爭設
      備過熱器擋皮與爐管間存有間隙事，依被上訴人設計之永豐餘台東廠一號汽電
      共生鍋爐煙道改造耐火保溫示意圖，其應在爐管外圍加上一陶瓷纖維棉，使爐
      管於熱脹冷縮時一方面有伸縮的空間，一方面與擋皮間不會產生間隙，多次通
      知被上訴人前來修復，被上訴人皆置之不理。原審並未就此二項損害加以評斷
      ，即判決上訴人敗訴，實失草率。
  ６、上訴人已證明系爭設備有因工料不良致生損害之情形－
      依上訴人與被上訴人兩造間系爭設備買賣合約保固條款之規定，於系爭設備保
      固期間內，若系爭設備因被上訴人工料不良致生損害時，上訴人即得向被上訴
      人請求清償保固本票債務。所謂工料不良係指施工或材料品質不符系爭設備需
      求之意，偷工減料僅為其發生原因之一而已，因而被上訴人是否偷工減料則非
      上訴人證明重點。今自上訴人所提之系爭設備檢驗報告、原審答辯狀及前述可
      知，被上訴人承製系爭設備時施工及所用材料品質不符系爭設備需要，以致其
      發生損害，此即屬「因被上訴人工料不良致系爭設備發生損害」之情況，上訴
      人就此提出充分證據，惟原審卻棄之不採而以上訴人未能證明被上訴偷工減料
      以致系爭設備發生損害為由，判決上訴人敗訴，實有失公允。
（二）系爭設備之保固期間應自民國八十五年三月廿日起至八十六年三月十九日止－
      按關於系爭設備之保固期間，原審判決謂：「．．．參諸系爭本票其發票日為
      八十五年三月廿日，依兩造上開契約內容之約定，原告出具系爭本票之日期，
      應是保固期間之始日，顯見兩造約定之保固期十二個月，應為八十五年三月廿
      日至八十六年三月十九日，．．．」，上訴人對此並無異議，而被上訴人答辯
      狀中卻稱：「有效期間自八十五年三月九日起至八十六年三月八日止，為兩造
      所不爭．．．」等語，乃屬不實。
（三）上訴人所提檢驗報告係由公正第三人所為，足資採信－
  １、按關於系爭設備瑕疵生成原因檢驗事宜，上訴人於原審曾陳報鑑定機構，請原
      審法院指定囑託鑑定，原審乃行使闡明權，指系爭設備瑕疵是否屬被上訴人工
      料不良所致之舉證責任，應由上訴人負擔，上訴人應自請機構檢驗瑕疵生成原
      因。上訴人即依此請得中國驗船中心檢驗系爭設備瑕疵之生成原因，非如被上
      訴人答辯狀中所稱，合先敘明。
  ２、上訴人所提檢驗報告係由中國驗船中心所為，該中心雖係為一民間機構，但其
      係負責船舶及其設備如：鍋爐等之檢驗工作，當有其專業性；另本公司之前與
      其皆未有業務往，此次檢驗為上訴人與之第一次接觸，而自驗報告中觀之，其
      僅客觀分析系爭設備瑕疵發生原因，並未主觀論斷上訴人與被上訴人間之銋歸
      屬，可知其並無偏頗之處，其檢驗報告當可為法院審查依據。
  ３、另被上訴人抗辯系爭設備所生瑕疵檢驗時點距保固期間過久，其結果不可參考
      云云，其語差矣。按系爭設備之瑕疵於保固期間內即已發生，僅係於保固期間
      後始檢驗其生成原因而已，瑕疵狀況於此期間並未改變，此可自上訴人於保固
      期間提出之瑕疵如蒸汽外導管保溫外殼脫落等與檢驗報告中所述瑕疵相同可知
      。上訴人雖於保固期間過後十個月始進行瑕疵生成原因檢驗工作，並不影響保
      固期間內發生瑕疵狀況之事實，上訴所提檢驗報告對該瑕疵責任歸屬之判斷應
      甚具參考價值。
（四）系爭設備於保固期間內所生之瑕疵確係因被上訴人工料不良所致－
  １、系爭設備對流區之爐管與擋板間不應存有間隙部份：
      上訴人於上訴理由狀所述應在爐管外圍加上一層陶瓷纖維棉，係指於爐管與擋
      板接連處應先施以陶瓷纖維棉，再舖設耐火材（即被上訴人答辯狀中所稱之Ｃ
      Ａ１３）之意，而非如被上訴人答辯狀中所述，將整個爐管包圍起來等語，因
      未與擋板連接之爐管部分本有脹縮空間，即不需另行舖設陶瓷纖維棉，此部分
      並無另行說明之必要。而舖設陶瓷纖維棉的目的，乃是利用其伸縮特性使爐管
      熱脹冷縮時，有一伸縮空間且仍能與擋板緊密接合，以求同時兼顧提供爐管遇
      熱膨脹空間及使爐管與擋板間無間隙存在二項要求；被上訴人答辯狀中稱：「
      ．．．指應在爐管外圍加上一層陶瓷纖維棉，使爐管於熱脹冷縮時，一方面有
      伸縮空間，云云一節，查係指爐管與爐管間之鐵板管座之空隙塞住，再以ＣＡ
      １３灌注而言，．．」，自此可知被上訴人亦知爐管與擋板（即被上訴人答辯
      狀中所稱之鐵板管座）間應無間隙存在，今系爭設備對流區內擋板與爐管間卻
      仍出現間隙，當屬被上訴人工料不良所致。
  ２、系爭設備外瞉溫度應低於攝氏六十五度以下：
    (1)關於系爭設備外瞉溫度應低於攝氏六十五度以下，上訴人已於原審中敘明，係
      屬兩造協議結論，此乃基顧及工作人員安全及確認系爭設備可使廢氣熱能保留
      於鍋爐內以符鍋爐製造目的，若未能達到此項要求，即屬被上訴人保固責任範
      圍，非如被上訴人所述以系爭設備是否發生故障，或其生產工作是否受到影響
      做為保固責任發生與否的標準。
    (2)又被上訴人於答辯狀中提出之八十五年九月四日上訴人測溫資料，按依該資料
      僅知系爭設備外圾溫度有八處超過兩造協議，而不符兩造協議部份之鍋爐外殼
      部份，每平方公尺之平均溫度是否皆在攝氏六十五度以下卻無從得知，且就前
      述超過兩造協議之鍋爐外殼部份，亦無由被上訴人、上訴人台東廠及工程部共
      同驗收符合兩造協議標準之會議記錄，被上訴人所言乃欺瞞之語。
    (3)依前所述八十五年九月四日測得之系爭設備外殼溫度並未達兩造協議，被上訴
      人亦有此認知，因而於當月下旬由其下包大展爐業工程公司（以下簡稱大展公
      司）至上訴人台東廠系爭設備所在地修繕，修繕完畢經上訴人與大展公司於同
      年十且十五日檢測（參見原審被證三系爭設備外殼溫度測定側視圖），發現系
      爭設備外殼溫度仍有多處未達兩造協議標準，被上訴人經通知再次前來修繕，
      同年十二月二十六日上訴人與大展公司再次測溫，系爭設備之分離器及節煤器
      部份尚有六處平均溫度未達兩造協議（參見原審被證三），上訴人即依該份資
      料再行通知被上訴人前來修理，惟被上訴人皆未前來修復，因而被上訴人就此
      當應負擔其保固責任。被上訴人僅以先前測溫資料稱其系爭設備保溫工作已達
      兩造協議，卻對後續測溫資料略而不提，旨在混淆視聽矣。
（五）檢驗報告中已分析系爭設備瑕疵係由被上訴人工料不良所致：
      依上訴人提出之檢驗報告觀之，系爭設備瑕疵之發生原因，如蒸汽外導管保溫
      外殼因工藝不良鬆脫；流化床頂煙氣出口耐火泥崩落係因未考量煙氣流動及其
      特性而選用適當之耐火材；過熱器擋板支架彎曲、變形及斷裂乃因支架間無適
      當加強材所致；對流區下部擋皮耐火磚掉落係因擋板上支架間無適當加強材、
      彎曲變形所致等，皆屬被上訴人施工及選用材料品質不佳所致, 被上訴人當依
      兩造合約規定負擔其保固責任。
（六）系爭設備確係於八十五年三月二十日驗收合格－
      系爭設備之試車驗收合格日，上訴人已於原審及八十八年七月一日之上訴理由
      狀中敘明為八十五年三月二十日。另原審判決亦為與上訴人相同之認定，被上
      訴人所言，實無可採。
（七）被上訴人於保固期間內未履行其保固責任－
  １、系爭設備外殼溫度不符約定部分：
    (1)系爭設備外殼溫度之高低與爐內保溫工程相關，若爐內保溫工程施作不佳，將
      使保溫效果不彰，進而影響蒸汽熱能的利用率－此為系爭設備之建造目的。
    (2)被上訴人為一鍋爐專業製造商，深諳保溫對系爭設備之重要，因而其於八十五
      年七月十六日與上訴人之會議中，即針對此一問題應允上訴人將使系爭設備之
      外殼溫度達到低於攝氏六十五度之標準，該份會議記錄並經被上訴人之總經理
      陳汶彬簽署，當然於上訴人與被上訴人間發生效力。被上訴人八十八年七月十
      二日準備書（三）狀中稱，其總經理未簽署亦未發言等語，實不可採。
    (3)按系爭設備外殼溫度之標準，雖未於合約中明訂，然此既為判定系爭設備主要
      功能－熱能再利用－達成率之一重要指標，且經被上訴人於保固期間內應允一
      確定數值，此即成為被上訴人保固責任之一部，被上訴人未於保固期間內使系
      爭設備之外殼溫度達此一標準（見八十五年十二月二十九日外殼溫度測定側視
      圖），即屬其保固責任之不履行。
  ２、系爭設備蒸汽彎管保溫蝦殼鬆脫、裂開部分：
    (1)蒸汽彎管係位於系爭設備後段外部之頂端，其不會受到系爭設備內部熱氣之衝
      擊，且其週圍並無工作平台，並無人為破壞的可能。
    (2)又上訴人對於系爭設備之保養，為配合勞工檢查所之安全檢查，皆安排於每年
      的五月及十一月。而今此一瑕疵對於八十六年一月份出現，其時系爭設備剛完
      成保養手續月餘，怎有被上訴人所稱「疏於保養」之問題，若非被上訴人工料
      不良，豈有他故？
    (3)被上訴人於其準備書（三）狀中稱此瑕疵「．．．疑因氣爆所致，但已修復，
      否則其他何時再有發生不知，應係管路使用疏於管理保養所致」等語，讓人啼
      笑皆非。按被上訴人稱其已修復，請提出其修復之證明；又此瑕疵之發生，上
      訴人曾去函被上訴人，被上訴人亦已回函，今卻稱其不知，或推為保養不當，
      被上訴人所述違背常理，實不可採。
  ３、對流區擋板不平且與鋼管間存有間隙部分：
    (1)對流區擋板之作用，在於引導系爭設備前端流體化床燃燒產生蒸汽的走向，藉
      此延長其停留於系爭設備內之時間，以充份利用其所含熱能（參上訴人原審之
      答辯（八）狀中第七－（一）項及被證二十五）。基於此一目的，被上訴人設
      計系爭設備時，即規劃於對流區內之鋼管與擋板交接處，施以陶瓷纖維棉（參
      上證一，上訴人八十八年七月一日上訴理由（三）狀中第二－（３）項中誤書
      為陶瓷保溫棉，特此更正。），一方面使鋼管有熱脹冷縮之空間；一方面使蒸
      汽不會直接自間隙處通過，產生熱能無法充份利用及損壞間隙處之鋼管等情形
      。
    (2)擋板與鋼管間出現間隙之瑕疵，是在系爭設備使用未滿一年之保固期間內出現
      ，由此可知被上訴人設計之陶瓷纖維棉並未發生預期作用，此當為被上訴人施
      工或選用材料品質不佳所致。
    (3)被上訴人稱擋板與鋼管間本應存有間隙，係為掩飾其工料品質低落之語。若其
      所言屬實，何須設計於鋼管與擋板交接處墊上陶瓷纖維棉？其目的何在？又此
      一瑕疵上訴人已於保固期間發函通知被上訴人，被上訴人亦已回函，今卻推說
      不知，其不願承擔責任之心，可見一斑。
  ４、被上訴人明知系爭設備性能，卻未依其所知採用適當材質及施工方式：
    (1)被上訴人準備書（三）狀第五項提及：「上訴人使用氣泡式流體化床，在運轉
      中投入煤、灰、矽、石灰石、污泥．．．，燃燒時整個氣體中夾帶大量熱氣、
      粉塵及腐殖氣體，整個廢熱鍋爐充滿大量熱氣之衝擊．．．」。由此可知，被
      上訴人相當了解系爭設備之特性－（１）系爭設備於運轉時，內部充滿大量蒸
      汽，溫度極高、（２）系爭設備運轉時，因蒸汽帶有燃料中無法燃燒之雜質，
      會隨蒸汽的移動撞擊設備內部，而其累積之撞擊力極大。因而被上訴人於製造
      系爭設備時，即應針對前述特性採用適當之材質及施工方式。
    (2)然系爭設備於八十六年元月份－保固期間內－卻發生系爭設備內部耐火泥脫落
      及外殼溫度未達標準；擋板與爐管間產生間隙；擋板支架彎曲、變形、斷裂；
      耐火磚碎裂；保溫棉脫落．．．等瑕疵。按其時系爭設備正式允轉尚未屆滿一
      年，且已經適當保養，被上訴人概以「疏於保養」為由解釋系爭設備瑕疵生成
      原因，合理乎？又若被上訴人所述屬實，則上訴人另一與系爭設備相同之流體
      化床廢熱鍋爐，其保養時間亦同，但於啟用滿一年之時，卻未聞其出現前述瑕
      疵。自此可知，系爭設備於保固期間內所生之瑕疵，非如被上訴人所稱為疏於
      保養所致，而係其未依對系爭設備特性之了解為適當得製造，此乃屬因其工料
      不良之瑕疵情況。由前述可知，系爭設備之瑕疵，皆於保固期間內因被上訴人
      工料不良所致生，上訴人亦於保固期間內發函通知被上訴人前來處理。惟被上
      訴人皆置之不理，依兩造間系爭設備訂購合約規定，上訴人當有權利向被上訴
      人請求給付保固本票票款。
（八）系爭設備之保固期間係自八十五年三月二十日起至八十六年三月十九日止：
  １、系爭設備之保固期間，依兩造間系爭設備訂購合約之保固條款規定，係自「試
      車驗收合格日」起算。所謂「試車驗收合格日」乃指系爭設備交貨後，經靜態
      驗收，啟機運轉，至其性能符合合約要求之日。
  ２、依上訴人八十五年三月二十日之工作日報表，被上訴人簽發本票之期日及其於
      八十六年三月十九日寄予上訴人之信函可知，系爭設備確係於八十五年三月二
      十日驗收合格。
  ３、被上訴人於準備書狀中提到之竣工檢查日，其時系爭設備之性能尚未符合合約
      要求，故其並非「試車驗收合格日」，保固期間當無以之起算之由。
（九）外殼溫度低於攝氏六十五度非屬保固範圍部分：
  １、系爭設備外殼溫度須達於低於攝氏六十五度之標準，上訴人已於上訴理由(四)狀
      中敘明，係被上訴人於保固期間內應允，當為被上訴人保固責任之一部。
  ２、被上訴人稱雙方達成協議之八十五年七月十六日之會議紀錄，其總經理之簽署
      僅為簽到之語差矣。按兩造間之會商，皆於會議完畢之時，由與會之人檢閱會
      議紀錄，無異議時則於其上簽名以示同意，此可由八十六年三月七日之系爭設
      備改造使用後缺失改善檢討會會議記錄所載「陳總經理拒絕本會議記錄簽名」
      之語證之。因而被上訴人代理人陳汶彬總經理於八十五年七月十六日會議記錄
      上之簽署，乃同意依其內容處理之意。
  ３、另系爭設備外殼溫度之平均值，係以各分區為判斷單位，而非系爭設備測得數
      值總和之平均值。此因系爭設備外殼面積廣大，若不以小區域為單位將生極大
      誤差。系爭設備外殼溫度經計算後仍未達兩造協議標準。
（十）系爭設備於保固期間所生瑕疵部分：
  １、系爭設備於保固期間內因被上訴人工料不良所致之瑕疵計有：Ａ系爭設備外殼
      溫度未達標準、Ｂ蒸汽彎管保溫蝦殼鬆脫、Ｃ對流區擋板與爐管間存有間隙、
      Ｄ流化床頂煙氣出口耐火泥崩落、Ｅ過熱器前煙道耐火泥崩、Ｆ對流區入口爐
      壁耐火材料龜裂、Ｇ對流區爐壁及出口耐火材料脫落、Ｈ對流區出擋火牆龜裂
      、Ｉ過熱器擋板支架彎曲、變形、Ｊ對流區擋火牆與擋板衍接處耐火磚碎裂等
      。其中Ａ至Ｃ項於上訴人發給被上訴人之函件中皆標明，而Ｄ至Ｊ頂則以「內
      部結構不良」之語統稱之。
  ２、前述瑕疵皆發生於保固期間內，並於該期間內通知被上訴人。被上訴人當時置
      之不理，今卻稱無其瑕疵存在，為上訴人所捏造云云等語，誠屬事後推卸責任
      之舉。又上訴人於原審提出被證四之Ｄ至Ｊ頂瑕疵照片，雖為上訴人於保固期
      間後所攝，惟當無僅以否認系爭設備之瑕疵確於保固期間內發生，並經上訴人
      通知等先行存在之事實。
（十一）系爭設備於保固期間內因被上訴人工料不良致生損害，上訴人已於保固期間
        內通知被上訴人前來修繕，惟被上訴人皆置之不理，依兩造系爭設備訂購合
        約規定，上訴人當有權向被上訴人請求履行本票債務，被上訴人所為上訴人
        本票債權不存在之主張當無所據，毫無理由，
三、證據：除援用第一審所提證據外，補提：被上訴人設計之永豐餘台東廠一號汽電
    共生鍋爐煙道改造耐火保溫示意圖一份；危險性機械及設備安全檢查規則部分條
    文資料一件；被上訴人八十六年三月十九日之函件一紙；八十五年七月十六日系
    爭設備改造運轉後異常檢討會會議紀錄一份；外殼溫度測定側視圖一張；上訴人
    八十六年一月十一日及同年三月一日予被上訴人之函件一件；八十五年三月二十
    日之工作日報表說明一份；八十六年三月七日之系爭設備改造使用後缺失改善檢
    討會會議紀錄一件；系爭設備未達標準溫度之計算資料二紙（以上均為影本）為
    證。並聲請將系爭設備送專業機構鑑定。
乙、被上訴人方面：
一、聲明：求為判決：駁回上訴。
二、陳述：除與原審提出者相同，不再贅引外，補稱：
（一）上訴人所提檢驗報告，似指中國驗船中心檢驗報告而言，查該驗船中心係民間
      組織，並非公務機關，無公信力，且上訴人私請檢驗，非法院指定囑託，欠缺
      客觀公正，應予否認。尤其檢驗時間為八十七年一月二十日至一月二十一日，
      係保固期限屆滿十個月後之事已難謂對於保固責任有關，毫無參考價值，原審
      已經批駁不採，舊事重提何用？要難資為認定被上訴人「工料不良」之依據。
（二）上訴人另指尚有(1)系爭設備之外殼溫度不符標準，(2)對流區檔皮與爐管間存有
      間隙二項問題：
  １、設備外殼溫度不符標準部分，原來係主張超過六十五度Ｃ，經查此外殼溫度未
      列入工程契約，被上訴人祗能在道義上予以協助，無所謂成立協議。但尚未發
      生故障，或影響生產工作。
  ２、過熱器檔板與爐管間存有間隙部分：
      被上訴人在原審已經詳細說明：此過熱器與爐管間之間隙，原來即應有間隙不
      能密封，有如鐵軌銜接處，必留空隙，不然夏天炎熱溫度上升會彎曲之原理相
      同。
（三）上訴人提出被上訴人設計之汽電共生鍋爐煙道改造耐火保溫示意圖，指應在爐
      管外圍加上一陶瓷纖維棉，使爐管於熱脹冷縮時一方面有伸縮的空間云云一節
      ，查係指爐管與爐管間之銑板管座之空隙塞住，再以ＣＡ１３灌注而言，（如
      示意圖），並非將爐管外圍全部包起來，如整個包起來即爐管不能生吸熱作用
      ，被上訴人均依照設計，配合現場主管人員之指示一一完成，所指之「陶瓷纖
      維棉」即方格圖內＃２，６Ｐ高溫耐火棉，一０００度Ｃ，括弧內之英文字即
      是「陶瓷纖維棉」並檢驗合格。八十五年六月間發生氣爆後被上訴人接獲上訴
      人通知，即派總經理前往處理，補修後會同測溫，雖然仍有八處超過六十五度
      Ｃ，但依八十五年七月十六日會議紀錄２，係以鍋爐外殼任何地方面積，每平
      方米平均溫度必須低於六十五度Ｃ，並非每個據點均須在六十五度Ｃ以下。查
      該八十五年九月四日會同測量度表內，在二十九個據點雖有八處溫度超過六十
      五度Ｃ，但平均尚六十五度Ｃ以下，附呈經上訴人處務室驗印之資料及會同檢
      討會議紀錄，決議以上工作由新聯興，台東廠與工程部共同驗收。資料為證，
      證明上訴人主張多次通知被上訴人前來修復，被上訴人皆置之不理，為不實在
      。
（四）被上訴人承造系爭設備，依約於八十五年三月九日交貨檢驗合格，有勞工檢查
      所之檢查合格證載明八十五年三月九日竣工合格，有效期間自八十五年三月九
      日至八十六年二月八日，為兩造所不爭，且該設備除八十五年六月二十八日氣
      爆，八十五八月十九日修復完成外，其他並無發生工料不良致使停機搶修情形
      ，該設備經主管機關定期檢查亦均合格，上訴人八十五年六月十日更派日籍技
      術顧問沖汐正悅就該設備進行瞭解檢討，其報告結論為，蒸發量，鍋爐之性能
      均良好，被上訴人並無工料不良，致生損害於上訴人之情事而取得系爭本票之
      債權，原審斟酌再三，因而准許確認本票債權不存在，洵無不當，上訴為無理
      由。
（五）本件保固期間，依合約書記載賣方全部經買方試車驗收合格後，自驗收合格日
      起十二個月為保固期間，簽發新台幣（下同）三百二十萬元本票，於工料不良
      損壞時提出兌現，然交貨日期依該契約書約定為八十五年三月十日以前交貨，
      被上訴人之實際交貨時日自三月二日開始陸續交至三月九日試車完成，並經檢
      驗機關檢驗合格核發合格證書有效期間十五年三月九日至八十六年三月八日止
      ，有檢驗合格證書在卷可憑。依照上開說明保固期間係自八十五年三月九日至
      八十六年三月八日以資配合，應毋庸疑，雖然簽發本票日期稍後於八十五年三
      月二十日交付，但不能以遲緩之發票日為起算日，假如發票延緩至八十五年六
      月三十日，難道在交貨檢驗合格後至八十五年六月三十日之間發生事故賣方即
      免負保固任？準此，應自檢驗合格日起算，負保固責任，因此解釋保固期間之
      起算應以檢驗合格日為準，不應以發票日為準。
（六）中國驗船中心檢驗結果相當離譜，不能採信；檢驗日期為八十七年一月二十日
      及二十一日，事過境遷，逾保固期間十個多月，隔鞋騷癢。參與檢驗人員為盧
      琬琳（本件之訴訟代理人）、楊文正及王文貴（在原審到庭濫為陳述之人）難
      期其公正。鍋爐損壞情形及綜合結論是為離譜，所謂鍋爐損壞莫非係八十五年
      六月二十八日之氣爆，上訴人公司自行檢討係工人送燃料操作不當所引起，應
      與工料不良無關，其他未聞鍋爐損壞之情形，尤其流化床係上訴人自己修建部
      分，如何與本件設備劃分？亦未說明。所謂綜合結論，就是「天馬行空」上訴
      人雖謂系爭設備之瑕疵於保固期間內即已發生？但為被上訴人堅決所否認，經
      查雙方來往文件及處理經過，被上訴人於原審準備書二狀依日期順序列表說明
      ，雙方交涉處理情形大致處理完畢，所剩芝麻小擴大其詞，小題大作，情事可
      見，現在超出此範圍者更屬無稽，故意捏造殊難採信。
（七）檢驗報告中所謂設備瑕疵係工料不良所致一節：
  １、保溫外殼因工藝不良鬆脫一節既為工程契約外之事，非保固範圍，所謂工藝不
      良鬆脫亦非事實，係在上述表列（被上訴人於原審準備書二狀所附）範圍以外
      之事。
  ２、流化床頂煙氣出口耐火泥崩落部分：按流化床係上訴人自行修建部分與被上訴
      人無關，是否與氣爆有關？如何指為被上訴人保固責任，尚屬無據？
  ３、過熱器檔板支架彎曲，變形及斷裂部分：在前表列內未曾見過，可見係非保固
      期間內之事。上訴人濫指為被上訴人施工及選材品質不佳所致顯然無據。大都
      因為上訴人未照法度維修保養所致！
（八）對現在囑託驗定之意見：
  １、已經事過境遷快兩年為時已久（八十六年三月八日已屆滿）已無保固期間內之
      所謂瑕疵痕跡可尋。
  ２、上訴人所謂係保固期間內之瑕疵云云，應加否認。二年前之事實，發生之事項
      無不包括在前述所列表（被上訴人於原審準備書狀二所附）之內！表外之證據
      均不承認。
  ３、原審曾經就委託鑑定事宜作長期考慮，既然認為無此必要，於今更加無庸議，
      被上訴人表示係勞民傷財，於事無補，不予贊成。
（九）本件鍋爐於八十五年三月初陸續交付後至三月九日試車完成並請臺灣省政府勞
      工處南區勞工檢查所正式檢查合格發給合格證為憑，註明有效期間至八十六年
      三月八日。又於八十五年十一月二十三日定期檢驗，再准使用至八十六年十一
      月二十日，附呈檢驗合格證號碼二一五八二號一紙為證。證明保固期間安全無
      虞。以後亦將定期檢查無故後始能繼續使用。附呈他家檢查合格證以供參考！
      同樣表格上訴人也有。依上所保固期間應自八十五年三月九日至八十六年三月
      八日以與該鍋爐之使用期間相配合，毋庸爭論。自八十五年三月九日交貨檢驗
      合格後，八十五年六月十一日上訴人派日本顧問技師檢討勘驗結果，認為蒸發
      量ＯＫ，鍋爐性能良好。八十五年六月二十八日氣爆經檢討係伊工人輸送燃料
      操作不當所引起，當然震破附近附屬設備，俟停工檢修，被上訴人基於道義盡
      量配合修復，至八十五年八月底全部完成。嗣後須靠伊自己保養維修，而屢次
      提起鍋爐外殼溫度超過六十五度Ｃ問題，按此外表溫度並未列入工程契約在內
      ，流化床亦屬其自己修理部分，提此問題被上訴人祇能道義上予以協助，而上
      訴人得寸進尺說經與協議云云根本無協議之事，似乎藉題發揮，按在保固期間
      之事已全部處理完畢，如八十八年一月二十八日準備書狀附表所列。
（十）上訴人所提照片若非氣爆當時之現象，係是以後所捏造，現在事過境遷二年餘
      聲請勘驗已不可能，殊屬浪費，勞民傷財，被上訴人不表贊同。
（十一）何時交貨檢驗合格問題：
    １、被上訴人自八十五年一月十一日開始交貨三十％。
    ２、八十五年二月十五日裝置完成初驗合格。以上有統一發票二張為證。
    ３、八十五年二月二十七日、八十五年三月九日全部驗收試車完成竣工檢驗合格
        ，有合格證為憑。當然以此日為合格日。
    ４、八十五年三月九日以前（八十五年二月二十七日起開始試車運轉）陸續至三
        月九日正式運轉合格，有八十五年二月二十七日運轉日報表，及各部門驗收
        合格單為證。絕無檢驗竣工合格後始運轉之理？
        上訴人自八十五年三月十日開始正式營運生產發電並賣與臺電公司併聯供電
        做生意，有同年三月十日日報表可證。其謂檢驗合格後猶試車至八十五年三
        月二十日不合情理。
（十二）鍋爐外殼溫度超過六十五度Ｃ一節，查此部分並非工程契約範圍，請上訴人
        提出工程契約詳細看看。請勿常提此一問題，擾亂訴訟程序！上訴人主張，
        被上訴人與之協議一節，加以否認，查係氣爆後八十五年七月十日開檢討會
        時由上訴人所提出第二點之意見：鍋爐外殼任何地方面積每平方公尺平均溫
        度必須低於六十五度Ｃ，公司五人出席，被上訴人亦派總經理陳汶彬參加，
        但既未發言亦未簽字承諾，僅僅知道公司報告之內容而已，被上訴人心理上
        雖有準備盡量在道義上予以協助，但並未表明，上訴人一再咬定係屬兩造之
        協議，顯然無據。豈有事後承擔額外負擔之理？然被上訴人於氣爆後八十五
        年九月四日等會同測試外殼溫度，平均亦未超過六十五度Ｃ，有測試圖二份
        為證。上訴人屢次以此單點超過六十五度Ｃ為題大作文章，被上訴人不敢苟
        同。縱有超過亦與被上訴人無關，非我保固之範圍！
（十三）八十五年六月二十八日前發生氣爆，六月二十八日被上訴人派人前往了解，
        煙道分離器、反應爐表面溫度、保溫耐火泥疑似剝落、爐頂凹陷等損害，於
        八十五年六月二十八日參加臺北工程部會議報告第三點：目前爐頂耐火泥疑
        似剝落造成爐頂凹陷，據現場報告係「氣爆」引起，擬再深入了解，有八十
        五年六月二十八日紀錄為證。六月二十九日轉至臺東廠，現場工廠主任報告
        氣爆係因工人輸送燃料不當所致，並流體化床燒爐送料燃燒機操作不當引起
        氣爆而將耐火牆耐火設備鋼板支架震壞損毀。但其流體化床內部改造修改係
        由上訴人自己負責，有施工說明書為證。被上訴人屢次報告在案，氣爆後因
        無法即刻停工檢修，逾延後損害逾擴大，但因業務需要（賣電），延至八十
        五年八月十八日停機修改，鍋爐煙道保溫整修工程委託大展公司辦理工程款
        由被上訴人支付七八七、五００元。八十五年八月三十日鍋爐委託憲博公司
        全部修復完成，付款一九五、０００元，有收款信函一張及統一發票為證。
        上訴人對於氣爆極力否認，但是事實俱在紀錄為證，落料口堵料（造成氣爆
        之原因）之事實，迭次觀諸八十五年三月十一日、三月十四日運轉日報表備
        註欄已經出現，事實勝雄辯，否認也無用，有日報表二張為證。
（十四）上訴人尚在指八十五年八月十八日、八月三十日修復情形，按係氣爆後上訴
        人因營業需要延至八月十八日停機修復，業經全部修復完成分別付款完畢，
        茲再提起氣爆後已委託修復完畢之部分一再糾纏，殊非有理所有均非工料不
        良所致。根本就是管理上疏失。
    １、蒸汽彎管保溫蝦殼鬆脫，裂開部分：上訴人未表明照片之時日，疑似前述氣
        爆所引用爆炸震壞，但已修復，否則其他何時再有發生如此情形不知，應係
        管路使用疏於管理保養導致鬆脫。並非工料不良。
    ２、關於對流區擋板不平，且與鋼管間隙部分：未表示何日之事故，是否氣爆時
        之照片？查上訴人使用氣泡式流化床，在運轉中，投入煤炭、矽、石灰石、
        污泥，底部送風至流化床，燃燒時整個氣體中夾帶大量熱氣矽粉塵及腐殖氣
        體，整個廢熱鍋爐充滿大量熱氣之衝擊，未適時加以清理導致過熱器擋板支
        架彎曲變形及斷裂，係為管理保養問題，初與工料不良無關，關於鋼管間存
        有間隙部分，本來就應有間隙，預防於過熱時膨脹發生問題，至於爐管週圍
        施以陶瓷保溫棉以兼固熱脹冷縮問題前於八十七年十二月二日第二審答辯狀
        ，第四、五項詳細繪圖說明在卷切勿有做也說沒有做而指為材料品質不佳，
        有失風度！上訴人常提出似是而非之歪理論，茲檢附章裕民博士編著「化理
        技術」關於流體化床五頁、（其中有關上訴人公司之設備）以供參考。被上
        訴人保固期間平安過關，決無尚留瑕疵尚未處理之事，本件萬望不要再付鑑
        定，多勞無功。
（十五）謹就上訴人提出被上訴人函、會議紀錄、八十六年一月十一日函、同年三月
        一日函申述之：
    １、被上訴人八十六年三月十九日函，關於保固期間起算日與本票提示日，表示
        為「期限內五日前」一語因書寫錯誤，已在原審表示撤銷並請更正在案，查
        其正確日為八十五年三月九日至八十六年三月八日，以與臺灣省政府勞工處
        南區勞工檢查所正式檢查合格，發給合格證，書明有效期間自八十五年三月
        九日至八十六年三月八日相配合。上訴人亦繼續使用之事實可證明。
    ２、上訴人八十五年七月十六日檢討會議，雖然有邀被上訴人派人參加，但是對
        於鍋爐外殼每平方公尺平均溫度必須低於六十五度Ｃ一項並未表示，簽字承
        諾，按係在八十五年六月二十八日氣爆之後，該公司自己檢討，尤其外殼溫
        度六十五度Ｃ部分，未在工程契約之內自當非保固範圍。但經協助測試平均
        未超過六十五度Ｃ。其他修復工作亦交憲博公司施工於八十五年八月十七日
        全部完成，費用共計一九五、０００元，由本工廠付清。
    ３、八十六年一月十一日函通知本工廠以保溫超出六十五度Ｃ，設備不佳，需要
        改善，期限二月底完成，已於同年二月十三日回覆說明六十五度Ｃ，非契約
        範圍，耐火材料依設計施工。
    ４、八十六年三月一日來函謂對前函不滿，希派員說明。並指蒸汽彎管保溫外殼
        裂開云云，派人觀看，係痕跡並未裂開，明明好貨，一定說壞！
        右二函所指內容，認為無事實，亦無保固責任，所附照片未記明期日，據其
        員工王文貴在原審稱係八十六年四月（保固期滿）以後所照攝！本件上訴人
        在無中生有捏造事實聲請鑑定。
（十六）本件工程被上訴人於八十五年一、二月陸續交貨三月九日即經主管機關檢驗
        合格，保固期間至八十六年三月八日。八十五年六月十一日上訴人自己請日
        本技師勘驗結果：蒸發ＯＫ，性能良好。嗣後年年定期檢查均合格，始終繼
        續運作。八十五年六月二十八日氣爆，由於上訴人工人送料輸送燃燒操作不
        當所致，但經被上訴人派員協助修復全部完成。均係因管理保養不良所致，
        並非工料不良所引起，聲請故舊鑑定，係勞民傷財，拖延訴訟。顯無理由，
（十七）上訴人一再提起外殼溫度超過六十五度Ｃ問題，查外殼溫度不在工程契約內
        ，被上訴人不負保固責任。上訴人指被上訴人應允，應予否認。列席氣爆後
        之檢討會，既未發言，或承諾，或另簽字表示負責（列席簽到不能指為簽署
        ）何應允之有？曾有一次協助測試，雖有點電數處超過六十五度Ｃ，但是整
        個平均仍不超過，有計算表為證。
（十八）八十五年六月二十八日氣爆後，於八十五年八月三十日修復鍋爐全部完成算
        是大修給付一九五、０００元，又八十五年十二月十二日因小鐵片變型小修
        付修理工程費二三、三五０元，以後就無須再行修理部分工程存在。
（十九）鍋爐經常每半年停機檢修維護一次，每年定期檢查一次，均如期舉辦完成檢
        驗維修保養無恙，有檢驗合格為憑。上訴人雖於八十六年一月十一日來函謂
        ：蒸汽彎管保溫蝦殼裂開須重新製裝、彎管上層缺少檔板保護、對流區檔板
        波浪不平，且與鋼管密封不良等，經查蝦殼並未裂開，被上訴人於八十六年
        二月十三日復函說明，而上訴人再於同年三月一日來函：蒸汽彎管保溫外殼
        裂開是管線固定不佳振動及脹縮所致，應重新製裝，派人去看僅有痕跡，並
        未裂開。
（二十）上訴人引危險性機械及設備安全檢查規則規定未經竣工檢查合格不得使用一
        節：本件雙方合約約定於三月十日前交貨完成，被上訴人於八十五年一月十
        一日開始交貨，八十五年二月十五日裝置完成初驗合格。八十五年二月二十
        七日升溫試爐，至八十五年三月八日前依約逐項完成試爐、試機，三月九日
        竣工完成發給合格證為憑，三月十日上訴人已正式生產使用與台電併聯發電
        ，有日報表記載為證。並無違背規則。
（二十一）上訴人於八十八年一月二日聲請鑑定瑕疵項目八項，又於八十八年十二月
          二十日減半列出四項，皆於保固期間所不存在之事實，上訴人一昧捏造瑕
          疵，聲請鑑定，殊難理解，被上訴人堅決予以否認，尤其保固期間係自八
          十五年三月九日至八十六年三月八日，於今事過境遷，三年以上，上訴人
          繼續使用並無間斷，如何認定係存在於當時之事實？上訴人所附在中國驗
          船中心檢驗報告中之照片均非事實，被上訴人始終予以否認，原審已經不
          予認定，所有鑑定照片非經雙方一致共同確認以前縱付鑑定亦是徒勞無功
          ，勞民傷財。本件除非氣爆事件外均無事故，定期、臨時檢驗合格繼續運
          轉，頂好機具，強指有瑕疵殊有違誠信原則，上訴為無理由。
三、證據：除援用第一審所提證據外，補提：爐管與爐管間之配置示意圖一件；八十
    五年九月四日會同檢測溫度經上訴人處務室驗印資料一份；八十五年七月十六日
    檢討會會會議紀錄一份；鍋爐檢查合格證暨他家同樣合格證各一紙；上訴人鍋爐
    定期檢查結果報告表暨他家同樣報告表各一件；統一發票二張；八十五年二月二
    十七日日報表及各部分驗收紀錄各一份；八十五年三月十日日報表一件；八十五
    年七月十日檢討會結論一件；會同測試溫度紀錄二件；八十五年六月二十八日器
    報會議紀錄一份；流體化床及廢熱鍋爐施工改造說明書一件；收款信函及統一發
    票各一份；八十五年三月十一日、同年三月十二日日報表各一張；章煜民博士編
    著之「化理技術」文章資料一份；永豐餘公司請求鑑定保固責任項目處理意見一
    覽表一紙；外殼溫度平均未超過六十五度Ｃ計算表及測溫度位置圖各一件（以上
    均為影本）為證。
丙、本院依職權調取本院八十六年度票字第一六四四號聲請本票裁定強制執行卷宗。
    理    由
甲、程序方面：
    本件上訴人永豐餘造紙股份有限公司法定代理人業於八十八年一月十八日變更為
    何壽川，有董事監察人聯席會會議紀錄一份足憑，何壽川已具狀聲明承受訴訟，
    經核於法並無不合，合先敘明。
乙、兩造爭執之要旨
一、本件被上訴人主張上訴人執有其名義簽發，發票日為八十五年三月二十日，票面
    金額三百二十萬元，到期日為八十六年三月十五日，票據號碼為0000000
    號本票一紙，持向本院聲請強制執行，經本院以八十六年度票字第一六四四號民
    事裁定准許，惟兩造間並無任何債權債務關係，系爭本票是被上訴人出售廢熱鍋
    爐設備予上訴人，約定由上訴人簽發到期日之本票，用以擔保自八十五年三月十
    日交貨後十二個月保固期間內，出售之廢熱鍋爐若有因工料不良而遭損壞時，除
    由被上訴人無償修復外，並授權上訴人填寫到期日提出兌現，惟被上訴人出售之
    設備並無工料不良損壞之情事，上訴人所抗辯之損害有非屬保固範圍者，有係因
    上訴人管理操作不當者，抑或是八十五年六月二十八日氣爆所引起所造成者，上
    訴人自無權填寫到期日提示系爭本票，況上訴人是於保固期限屆滿後之八十六年
    三月十五日方擅自越權填載到期日提示，系爭本票應屬偽造之本票，兩造間自無
    本票債權存之情事等情。
二、上訴人則以：被上訴人所出售之廢熱鍋爐設備，保固期間契約明定為八十五年三
    月二十日至八十六年三月二十日，於保固期間內，發現系爭設備有Α、外殼溫度
    未達攝氏六十五度以下；Ｂ、蒸汽彎管保溫蝦殼鬆脫現象；Ｃ、對流區擋板波浪
    不平且與鋼管密封不良；Ｄ、流化床頂煙氣出口耐火泥有崩落；Ｅ、過熱器板支
    架有彎曲變型及斷裂現象；Ｆ、過熱器擋板支架有移位現象；Ｇ、過熱器前煙道
    頂耐火泥崩落；Ｈ、對流區擋火牆與擋板銜接處耐火磚破裂；Ｉ、對流區下部擋
    板耐火磚有掉落現象；Ｊ、對流區入口處爐壁兩側耐火材均有剝落及剝離現象；
    Ｋ、對流區出口處爐壁兩側耐火材均有剝落剝離現象等損壞情形（以上Ｅ、Ｆ、
    Ｈ部分上訴人已自行修復），顯見被上訴人所出售之設備有工料不良致使系爭設
    備受損之情事，上訴人自得於保固期間內，填寫系爭本票之到期日加以提示，請
    求被上訴人給付票款等語，資為抗辯。
丙、得心證之理由
一、本件被上訴人主張上訴人執有其名義簽發，發票日為八十五年三月二十日，票面
    金額三百二十萬元，到期日為八十六年三月十五日，票據號碼為0000000
    號本票一紙，持向本院聲請強制執行，經本院以八十六年度票字第一六四四號民
    事裁定准許，上開本票係被上訴人出售廢熱鍋爐設備予上訴人，約定由上訴人簽
    發到期日之本票，用以擔保保固期間內，出售之廢熱鍋爐若有因工料不良而遭損
    壞時，除由被上訴人無償修復外，並授權由上訴人填寫到期日提出兌現等事實，
    業據提出合約書及本票各一件為證，並經本院調取前揭民事聲請卷宗查閱無訛，
    復為上訴人所不爭執，自堪信為真實。
二、被上訴人復主張上訴人於保固期限屆滿後之八十六年三月十五日始擅自越權填載
    到期日提示，系爭本票應屬偽造之本票，又保固期間內，其所出售之廢熱鍋爐並
    無任何因工料不良而損壞之情形，上訴人自無權填寫到期日提示系爭本票，兩造
    間應無本票債權之存在等語，為上訴人所否認，並以前揭各情詞置辯。是本件兩
    造爭執之重點在於：（一）保固期間之起迄日究為何？（二）系爭廢鍋爐設備是
    否有如上訴人所言可歸責於被上訴人工料不良之瑕疵，而應由被上訴人負保固責
    任？茲分別就本院之判斷敘述如后：
（一）從兩造訂立系爭廢鍋爐設備訂購合約書中關於保固責任：「賣方（即被上訴人
      ）全部交貨經買方（即上訴人）試車驗收檢驗合格後，賣方應出具驗收合格日
      起拾貳個月保固切結，並開具抬頭空白之本票一張買方收執，其金額為新台幣
      參佰貳拾萬元正。保固期間中如因工料不良損壞時，除賣方無償修復外，並授
      權買方填寫到期日後提出兌現；該保固金本票待保固期滿後，賣方如無違約即
      由賣方領回。」及付款方法：「訂約後付百分之三十即期票、、、，設備全部
      進廠付百分之三十，裝置完成初驗合格付百分之三十，試車驗收合格付百分之
      十、、、。」之內容以觀，復參之工程業界之慣例，鍋爐承製安裝工程的交貨
      ，係指所有硬體設備裝置完畢達到可交予定作人驗收之階段，交貨後尚須經該
      工程之定作人驗收，驗收合格後該工程始屬全部完成而進入保固階段等情，是
      保固期間之起算日應以「試車驗收合格」之日為準，要無疑義。又據系爭設備
      八十五年二月二十七日至同年三月三十日之控制室運轉日報表及其說明簡表（
      見原審卷第八十頁至第一一０頁）顯示，系爭設備自八十五年二月二十七日至
      同年三月四日係進行低溫烘爐，觀察該日報表中鍋爐附屬設備溫度紀錄下各項
      設備幾無數據記載（此因在低溫烘爐時，該各項設備並不啟動之故），於八十
      五年三月七日起始開始高溫烘爐並啟動風車，至八十五年三月十五日至同年月
      二十日間各項溫度、主蒸汽壓力、流化床風車流量及飼水量等數據持續上升並
      漸趨穩定，而達到工程設計所要求之功能及規格（如合約規範及施工說明書所
      載：過熱蒸氣出口溫度須達攝氏四百度左右）情形下，復佐以合約所訂最後百
      分之三十尾款係於「試車驗收合格」時給付，而上訴人確於八十五年三月二十
      日交付系爭設備之尾款予被上訴人，有統一發票一紙在卷足證，被上訴人並出
      具發票日為八十五年三月二十日之保固本票交予上訴人，顯見八十五年三月二
      十日該日應係兩造合意之試車驗收合格日，為保固期間之始日，如此解釋亦與
      上開工程慣例及系爭設備試車運轉之情形相符。因之，兩造約定之保固期間十
      二個月，應自八十五年三月二十日起至八十六年三月十九日止甚明。雖被上訴
      人主張其承造系爭設備，依約早於於八十五年三月九日即交貨檢查合格，應自
      該日起算保固期間云云，固據提出台灣省政府勞工處南區勞工檢查所鍋爐檢查
      合格證一張為憑，然按行政院勞工委員會發布之危險性機械及設備安全檢查規
      則第四條之規定，系爭設備為一危險性設備，又依同規則第八十一條、第八十
      二條、第八十四條規定可知，勞工檢查所之檢查僅就系爭設備之安全性為檢驗
      ，即於竣工時及每年定期檢查系爭設備以維護勞工工作安全，至於功能上之檢
      定並非其檢查範圍，故被上訴人以此推論系爭設備保固期間自勞工檢查所之檢
      查合格證載明之八十五年三月九日竣工合格日起算云云，委不足取。從而，本
      件上訴人因認為被上訴人所承造出賣之系爭設備於保固期間有工料不良之瑕疵
      ，被上訴人應負保固之責，而於保固期限屆滿前在前揭保固本票上填寫八十五
      年三月十五日為發票日並據以提示，無悖於兩造之合約約定，被上訴人主張上
      訴人於保固期滿後始擅自越權填載到期日提示，系爭本票應屬偽造之本票云云
      ，洵難憑採。
（二）按當事人主張有利於己之事實，就其事實負有舉證之責任。民事訴訟法第二百
      七十七條定有明文。本件兩造於契約中既約定被上訴人所出具系爭之本票，於
      保固期間中，如上訴人發現因被上訴人工料不良損壞時，除被上訴人應無償修
      復外，並授權上訴人填寫到期日後提出兌現，顯見上訴人於保固期間內若發現
      被上訴人所出售之系爭設備，有因被上訴人施工或用料不良致使設備發生損壞
      時，被上訴人除依法應負瑕疵擔保責任外，更應賠償上訴人三百二十萬元，依
      前述舉證責任歸屬之說明，上訴人既主張其就系爭之本票擁有債權存在，則就
      被上訴人所出售之設備有施工或用料不良致系爭設備受損壞之情事，自應負舉
      證之責。查：
  １、雖上訴人提出中國驗船中心於八十七年一月二十三日所為驗驗報告一份，證明
      系爭設備發現有(1)、蒸汽外導管保溫外殼於東側有一支及西側有二十水，有鬆
      脫現象；(2)、流化床頂煙氣出口耐火泥有崩落現象；(3)、過熱器板支架有彎曲
      變型及斷裂現象；(4)、過熱器擋板支架有移位現象；(5)、過熱器擋板耐火磚有
      掉落現象；(6)、對流區下部擋板耐火磚有掉落現象；(7)、對流區入口處爐壁兩
      側耐火材均有剝落及剝剝離現象。(8)、對流區出口處爐壁兩側耐火材均有剝落
      剝離現象等損壞情形存在，惟該報告中就上開損壞造原因之綜合研析：(1)、蒸
      汽外導管保溫外殼鬆脫可能由振動（如管內蒸汽流動、或外在因素如風壓或地
      震）或施工工藝不良所造成。(2)、流化床頂煙氣出口耐火泥崩落，依據所提供
      之圖樣及現場檢驗，其崩落處位於銳角處，可能由於煙氣的衝擊或設計時未考
      量煙氣之流動或特性而選用適當之耐火材。(3)、過熱器板支架有彎曲變型及斷
      裂，依據現場查驗可能由於二支架間並無適當的加強材，當受熱後或擋板上方
      堆積超重時，因而造成其彎曲變形及斷裂。(4)、過熱器擋板支架有移位，可能
      是由於過熱器擋板支架彎曲變形及斷裂後所引起。(5)、過熱器擋板耐火磚有掉
      落，可能由於過熱器擋板支架彎曲變形及斷裂移位而造成。(6)、對流區下部擋
      皮耐火磚有掉落，可能由於其擋板支架彎曲變形而造成。(7)、對流區、入口處
      爐壁兩側耐火材均有剝落及剝離，依據火材剝落現象約可分為熱性剝落、機械
      性剝落、構造性剝落三種，而生成原因各有不同，亦可能互為影響等語。足見
      系爭報告僅就上開損壞可能造成之原因，加以分析，其中並未判斷被上訴人就
      系爭設備確有「施工品質不良」或「使用材料不當」之情事存在，況上開鑑定
      時間係於保固期間屆滿後約十個月後始為之，其所指之損害情形是否確係保固
      期間內所發生，誠屬可疑，而上訴人固舉系爭設備瑕疵之照片二十六張（附於
      原審卷第二十九頁至第四十三頁）為證，然上開照片均係在八十六年四月間歲
      修之時所拍攝，有證人即上訴人公司職員王文貴到庭證稱明確（見八十六年七
      月十五日言詞辯論筆錄），則上開照片既非於保固期間所攝，自難採為對上訴
      人有利之認定。況系爭設備於八十五年六月二十八日曾發生氣爆，有檢討紀錄
      影本一件為憑（見原審六十一頁），且為兩造所不爭，則該次氣爆發生之原因
      、影響、所造成之損害究竟為何，於上開鑑定報告均隻字未提，是縱然上開鑑
      定報告，固足證系爭設備目前存有損壞之情事，亦不足以證明其損壞係因原告
      施工用料不良所致。
  ２、上訴人另主張系爭設備除了上開驗船中心檢驗報告所載損害外，尚有系爭設
      備之外殼溫度不符標準、對流區擋板與爐管間存有間隙等二項損害云云，並
      提出系爭設備外殼溫度測定側視圖一張、會議紀錄二件及八十六年一月十一日
      、八十六年三月十一日上訴人公司通知修復函件二份為佐證。然查：「系爭廢
      鍋爐設備外殼溫度是否須低於攝氏六十五度」一節，並非原來工程合約及規格
      要求之內，此為兩造所不爭執，雖兩造曾於八十五年七月十六日、八十六年三
      月七日召開系爭廢鍋爐設備改造運轉後異常檢討會，於八十五年七月十六開會
      時由上訴人所提出第二點之意見：鍋爐外殼任何地方面積每平方公尺平均溫度
      必須低於六十五度Ｃ，上訴人公司五人出席，被上訴人亦派總經理陳汶彬代表
      參加，但既未發言亦未簽字承諾，且據陳汶彬於八十六年三月七日會議中表示
      「報價時係以現況方式保溫，隨後貴廠（上訴人）再要求表面溫度攝氏六十五
      度之限制，基於要把工作做好讓客戶滿意的原則而同意，劉先生（按保溫工作
      係由大展爐業公司劉啟琳負責）也全力配合，相信保溫工作可做好。」等語，
      尚難認定兩造有達成就系爭鍋爐外殼之溫度限制列入保固責任範圍之合意，上
      訴人亦無法舉證以實其說，則系爭鍋爐之外殼溫度超過攝氏六十五度之情，縱
      係屬實，亦難課以被上訴人此較原合約嚴格之保固責任。至於「過熱器檔板與
      爐管間存有間隙」部分，是否為被上訴人施工或用料不良所造成？抑或與八十
      五年六月二十八日所發生氣爆直接或間接之關係？不僅中國驗船中心之報告未
      提及，上訴人復無法舉出確切證據證明。另參諸上訴人於八十五年六月十日更
      派其公司工程事業部顧問日籍之沖汐正悅就原告所出售之設備進行瞭解檢討，
      其報告結論為：被上訴人設備之設計、蒸發量、鍋爐之性能均良好，亦有被上
      訴人所提、上訴人不爭執之報告一份附卷可參，是上訴人既無法舉證系爭設備
      之損壞係因被上訴人施工不當或用料不良所致，則上訴人抗辯因被上訴人所出
      售之系爭設備有工料不良致設備受損之情事而取得系爭本票之債權，顯不足採
      。
  ３、至上訴人聲請本院囑託公正之專業機構鑑定系爭鍋爐設備之瑕疵及發生原因等
      語，然查，上訴人所陳報之鑑定單位或表示未受理該項鑑定，或聲明因與上訴
      人有業務往來而拒絕受理之外，系爭設備之保固期間係自八十五年三月二十日
      至八十六年三月十九日止，至今已二年有餘，期間復經過氣爆、改造之過程，
      上訴人目前仍繼續使用系爭設備並無間斷，而據其提出之瑕疵照片又非保固期
      間所拍攝，亦難採為鑑定之依據，是以本院認聲請人聲請將系爭設備送請鑑定
      事宜，核無實益，附此敘明。
三、綜上所述，上訴人既無法證明上訴人所承造之系爭設備有工料不良致生損壞之情
    事，上訴人自無填載系爭本票發票日提示之權利，兩造間就系爭本票並無債權債
    務關係存在，從而被上訴人請求確認本票債權不存在為有理由，應予准許。是則
    原審判決命被上訴人為勝訴之判決，洵屬正當，並無違誤，上訴人仍執詞指摘原
    判決不當，求予廢棄改判，為無理由，應予駁回。
四、據上論結，本件上訴為無理由，依民事訴訟法第四百三十六條之一第三項、第四
    百四十九條第一項、第七十八條，判決如主文。
中      華      民      國    八十九    年     一     月    三十一    日
                              臺灣臺南地方法院民事第三庭
~B審判長法  官  何清池
~B      法  官  林勝利
~B      法  官  蔡雅惠
右正本證明與原本無異。
如對本判決上訴，須於判決送達後二十日內向本院提出上訴狀，同時表明上訴理由；
如已於本判決宣示後送達前提起上訴者，應於判決送達後十日內補具上訴理由（均須
按他造當事人之人數附繕本）。
中      華      民      國    八十九    年     一     月    三十一    日
~B  法院書記官  王志銘


司法院資訊處製作；財團法人民間司法改革基金會備份。
